---
title: "exam"
author: "Чупов Е. А"
date: "23.10.2024"
output:
    html_document:
      toc: true
      toc_depth: 3
      toc_float: true
      number_section: true
---

```{r setup, include=FALSE}
library(readxl)
library(psych)
library(car)
library(ggplot2)
library(dplyr)
library(gridExtra)
library(cowplot)
library(Hmisc)
library(multcomp)
library(corrplot)
library(ggdark)
```

# Начало

Откроем датасет и занесем его в переменную, убрав пробелы в названиях столбцов и избавимся от NA значений:

```{r}
data <- read_excel('Data/PTSR.xlsx')
colnames(data) = gsub(" ", "_", colnames(data))

data <- na.omit(data)
```

# EDA

Отобразим структру data и корреляции между параметрами:

```{r}
str(data)

num_data <- data[sapply(data, is.numeric)]
data_PTSR.cor <- cor(num_data, method = c("pearson"))
data_PTSR.cor
corrplot(data_PTSR.cor) 
```

Как видно есть сильная корреция меджу симптомами PTSD и Надеждой. Так же значтельная корреляция между Надеждой и Соц. подержкой, симптомами PTSD и Соц. подержкой.

## Распределение значений Hope и Resilience

Построим графики рапредлений Hope и Resilience:

```{r}
p_Hope <- ggplot(data, aes(Hope)) +
  geom_density() +
  facet_grid(Treatment_type~Metastasis, labeller = 
             labeller(Treatment_type = label_wrap_gen(10))) +
  dark_theme_gray() +
  theme(strip.text.y = element_text(size = 4)) +
  labs(title = 'Рапределение параметра \n Hope') 


p_Resilience <- ggplot(data, aes(Resilience)) +
  geom_density() +
  facet_grid(Treatment_type~Metastasis, labeller = 
             labeller(Treatment_type = label_wrap_gen(10))) +
  dark_theme_gray() +
  theme(strip.text.y = element_text(size = 4)) +
  labs(title = 'Рапределение параметра \n Resilience') 
    

plot_grid(p_Hope, p_Resilience)
```

Мы видим нормальное распределение. 

## Нормализация

Попробуем нормальзовать значения 3-мя методами сразу.
Разбиваем датасет на количесвенные и каочесвенные предикторы:
```{r}
data_nums <- data[grep("Social_support", colnames(data)) : 
                    grep("PTSD_symptoms", colnames(data))] %>% mutate(data[grep("Age", colnames(data))])

data_char <- data[grep("Marital_status", colnames(data)) : 
                    grep("Metastasis", colnames(data))] %>% mutate(data[grep("Marital_status_Education", colnames(data))])
```

Нормалуем данные метод min/max и Z-оценок:
```{r}
#Нормализация min/max
normilize_1 <- function(x) {
  return(x - min(x)) / (max(x) - min(x))
}

#Нормализация методом Z-оценок 
normilize_2 <- function(x) {
  return((x - mean(x)) / sd(x))
}

#Нормализацуем
data_nums_normalize <- data_nums %>% summarise(across(everything(), normilize_1))
data_nums_normalize <- data_nums %>% summarise(across(everything(), normilize_2))

data_normalize <- data
#Заменяем значения в оригинальном датасете
data_normalize[,1] <- data_nums_normalize[,5] 
data_normalize[,8:11] <- data_nums_normalize[,1:4]
```

Построим графики с нормализованными значениями:
```{r}
p_Hope_normalize <- ggplot(data_normalize, aes(Hope)) +
  geom_density() +
  facet_grid(Treatment_type~Metastasis, labeller = 
             labeller(Treatment_type = label_wrap_gen(10))) +
  dark_theme_gray() +
  theme(strip.text.y = element_text(size = 5)) +
  labs(title = 'Рапределение параметра \n Hope')

p_Resilience_normalize <- ggplot(data_normalize, aes(Resilience)) +
  geom_density() +
  facet_grid(Treatment_type~Metastasis, labeller = 
             labeller(Treatment_type = label_wrap_gen(10))) +
  dark_theme_gray() +
  theme(strip.text.y = element_text(size = 5)) +
  labs(title = 'Рапределение параметра \n Resilience') 

plot_grid(p_Hope_normalize, p_Resilience_normalize)
```

Как видно нормализация не сильно улучшила картину, но у нас и так изначалльно было нормальное распределение

## Проверим Как Resilience влияет на Hope пациентов с разным образованием:

```{r}
#Для нормального отображения:
data$Cancer_stage <- gsub("Ⅰ", "I", data$Cancer_stage)
data$Cancer_stage <- gsub("Ⅱ", "II", data$Cancer_stage)
data$Cancer_stage <- gsub("Ⅲ", "III", data$Cancer_stage)
data$Cancer_stage <- gsub("Ⅳ","IV", data$Cancer_stage)

p_Hope_Resilience_Cancer_stage <- ggplot(data, aes(Resilience, Hope, fill = Cancer_stage)) +
  geom_smooth(color = "black") +
  facet_grid(Cancer_stage~.) +
  theme_bw() + 
  labs(title = 'Зависимость Надежды от Стойкости для разных стадий рака', 
       y = 'Надежда',
       x = 'Стойкость',
       fill = 'Стадии рака') 
p_Hope_Resilience_Cancer_stage 
```

Исходя из полученных данных сформируем возможные гипотезы:

-   Гипотеза 1: у пациентов на стадии рака I наблюдаеться падение Hope при черезмерном повышении устойчивости

-   Гипотеза 2: для пациентов на стадии рака III и IV имеют более стабильную надежду при росте устойчивости

-   Гипотеза 3: пациенты на стадии рака III имеют самое не стабильное развитие надежды при росте устойчивости

-   Гипотеза 4: пациенты на II стадии рака имеют большую веру в лучшее

## Проверим связь между риском появления метастаз с типом лечения:
Создадим новый dataframe, где опредилим такой показатель как разность между количесвом имеющихся метастаз и их отсуствия в методе:

```{r}
data_group_treatment <- data %>% group_by(Treatment_type) %>% summarise(
  count_No_metastasis = sum(Metastasis == "No"),  count_Yes_metastasis = sum(Metastasis == "Yes"),  
  diff_No_Yes = sum(Metastasis == "No") - sum(Metastasis == "Yes"))

View(data_group_treatment)
```
Для отображения эффективности методов лечения построим график:
```{r}
p_Treatment_diff_No_Yes_metastasis <- 
  ggplot(data = data_group_treatment, 
         aes(y = diff_No_Yes, x = Treatment_type, fill =  factor(Treatment_type))) + 
  geom_bar(stat = "identity") +
  dark_theme_gray() +
  labs(title = 'Диаграмма эффективности лечения', 
       x = 'Тип лечения',
       y = 'Эффективность лечения',
       fill = 'Тип лечения') + 
  scale_x_discrete(guide = guide_axis(n.dodge=2))
p_Treatment_diff_No_Yes_metastasis
```

Исходя из полученных данных сформируем возможные гипотезы:

-   Гипотеза 1: комбинированная терапия эффективнее, чем химиотераипия/комбинированная терапия является самым эффективным методом лечения 

-   Гипотеза 2: хирургическое лечение самое мало эффективное лечение.

## Проверим как социальная поддержка вляет на развитие симтомов PTSD:
```{r}
p_Social_support_PTSD_symptoms <- 
  ggplot(data = data, aes(Social_support, PTSD_symptoms, fill = Education)) + 
  geom_violin() + 
  geom_point(colour = 'white') + 
  dark_theme_gray() +
  facet_grid(Education~., labeller = 
             labeller(Education = label_wrap_gen(10))) +
  theme(strip.text.y = element_text(size = 6)) +
  labs(title = 'Распределение Социальная поддержки',
       y = 'симптомы PTSD',
       x = 'Социальная поддержка',
       fill = 'Уровень образования')

p_Social_support_PTSD_symptoms 
#Блинны-ны-ны ны-ны-ны
```
Исходя из полученных данных сформируем возможные гипотезы:

-   Гипотеза 1: для студентов колледжа оказваеться большая пооджержка чем для отстальных

-   Гипотеза 2: для учеников старшей школы оказваеться меньшая социальная поддержка чем для учеников начальной школы

-   Гипотеза 3: ученики старшей школы имеют более выраженные PTSD симптомы, чем остальные группы

# Линейная модель
Для более осознаной построки модели еще раз посмотрим на коррелция между предикторами:
```{r}
corrplot(data_PTSR.cor) 
```
Исходя из них построим линейную модель отобразив более или менее сильные взаимосвязи:
```{r}
model <- lm(PTSD_symptoms ~ Social_support:Hope + Resilience:Hope + Age, data = data_nums)
summary(model)
```
Постморим на график остатков:
```{r}
model_diag_original <- data.frame(fortify(model), data_nums) 
gg_resid_original <- ggplot(data = model_diag_original, aes(x = .fitted, y = .stdresid)) + 
  geom_point() + 
  geom_hline(yintercept = 0) +
  geom_smooth(method = "lm") +
  geom_hline(yintercept = 2, color = "red") +
  geom_hline(yintercept = -2, color = "red") + 
  dark_theme_gray() +
  labs(title = 'График дисперсии остатков',
       y = 'Стандр. отстатки',
       x = 'Установленные значения')

gg_resid_original
```
Наблюдаеться не совсем хороший график, остатки больше организуються в клюв, чем в песочные часы.

Проведем анализа главных компонентов:
```{r}
res_1_original <- gg_resid_original + aes(x = Hope) +
  dark_theme_gray() +
  labs(x = 'Надежда')
res_2_original <- gg_resid_original + aes(x = Resilience) + 
  dark_theme_gray() +
  labs(x = 'Стойкость')
res_3_original <- gg_resid_original + aes(x = Social_support) + 
  dark_theme_gray() +
  labs(x = 'Соц. поддержка')
res_4_original <- gg_resid_original + aes(x = Age) + 
  dark_theme_gray() +
  labs(x = 'Возраст')

grid.arrange(res_1_original, res_2_original, res_3_original, res_4_original, nrow = 2)
```
Визуально корреляций не видно, несмортря на то, что они должны быть.

Поэкспериментируем с моделью и сначала учием что все выше описанные взаимосвязи возможны:
```{r}
model_2 <- lm(PTSD_symptoms ~ Social_support*Hope*Resilience + Age, data = data_nums)
summary(model_2) 
```
Ошибка уменьшилась

Построим график остатков:
```{r}
model_diag_model_2 <- data.frame(fortify(model_2), data_nums) 
gg_resid_model_2 <- ggplot(data = model_diag_model_2, aes(x = .fitted, y = .stdresid)) + 
  geom_point() + 
  geom_hline(yintercept = 0) +
  geom_smooth(method = "lm") +
  geom_hline(yintercept = 2, color = "red") +
  geom_hline(yintercept = -2, color = "red") +
  dark_theme_gray() +
  labs(title = 'График дисперсии остатков',
       y = 'Стандр. отстатки',
       x = 'Установленные значения') 

gg_resid_model_2
```

Попробуем избавиться от записей на которых замечены выбросы:
```{r}
data_nums_without_emissions <- data_nums %>% mutate(.stdresid = model_diag_model_2$.stdresid) %>% 
  filter(.stdresid < 1.999 & .stdresid > -1.999)

#Перестроим модель по той же схеме:
model_2_we <- lm(PTSD_symptoms ~ Social_support*Hope + Resilience + Age, data = data_nums_without_emissions)

#Постром график остатков снова
model_diag_model_2_without_emissions <- data.frame(fortify(model_2_we), data_nums_without_emissions)
model_diag_model_2_without_emissions <- data.frame(fortify(model_2_we), data_nums_without_emissions) 
gg_resid_model_2_without_emissions <- ggplot(data = model_diag_model_2_without_emissions, aes(x = .fitted, y = .stdresid)) + 
  geom_point() + 
  geom_hline(yintercept = 0) +
  geom_smooth(method = "lm") +
  geom_hline(yintercept = 2, color = "red") +
  geom_hline(yintercept = -2, color = "red") +
  dark_theme_gray() +
  labs(title = 'График дисперсии остатков',
       y = 'Стандр. отстатки',
       x = 'Установленные значения') 

gg_resid_model_2_without_emissions
```

Из графика видно, что дисперсия стала немного лучше.

Посмотрим на графики остатков относительно предикторов:
```{r}
res_1_model_2 <- gg_resid_model_2_without_emissions + aes(x = Hope) + 
  dark_theme_gray() +
  labs(x = 'Надежда')
res_2_model_2 <- gg_resid_model_2_without_emissions + aes(x = Resilience) + 
  dark_theme_gray() +
  labs(x = 'Стойкость')
res_3_model_2 <- gg_resid_model_2_without_emissions + aes(x = Social_support) + 
  dark_theme_gray() +
  labs(x = 'Соц. поддержка')
res_4_model_2 <- gg_resid_model_2_without_emissions + aes(x = Age) +
  dark_theme_gray() +
  labs(x = 'Возраст')

grid.arrange(res_1_model_2, res_2_model_2, res_3_model_2, res_4_model_2, nrow = 2)
```
Визуально корреляции все так же незаметны.

## Улучшение модели
Проведем проверку на мультиколлинеарность и проведем F-тест:
```{r}
vif(model) #Неких значений болше 2 невыявлено. Ничего не удаляем. 

drop1(model_2_we, test = "F")

summary(model) #Еще теперь будем проверять значение p-value и значение стандратной ошибки, чтобы не привести к его ухудшению (увеличению). 
```
Как видно из F-теста Age сасый незначительный предиктора на данный момент. Удалим его и проведем еще один F-тест после удаления:
```{r}
model_3 <- update(model_2_we, .~. - Age)
drop1(model_3, test = "F")

summary(model_3)
```
p-value не изменилось.
По результатам теста мы должны удалить Resilience:
```{r}
model_4 <- update(model_3, .~. - Resilience)
drop1(model_4, test = "F")

summary(model_4)
```
Все так же мало, что изменилось.
## Продиагностируем модель model_4
```{r}
model_diag_model_4 <- data.frame(fortify(model_4), data_nums_without_emissions) 
#График остатков
gg_resid_model_4 <- ggplot(data = model_diag_model_4, aes(x = .fitted, y = .stdresid)) + 
  geom_point() + 
  geom_hline(yintercept = 0) +
  geom_smooth(method = "lm") +
  geom_hline(yintercept = 2, color = "red") +
  geom_hline(yintercept = -2, color = "red") +
  dark_theme_gray() +
  labs(title = 'График дисперсии остатков',
       y = 'Стандр. отстатки',
       x = 'Установленные значения') 

gg_resid_model_4

#Анализа главных компонентов
res_1_model_4 <- gg_resid_model_4 + aes(x = Hope) +
  dark_theme_gray() +
  labs(x = 'Надежда')
res_2_model_4 <- gg_resid_model_4 + aes(x = Social_support) + 
  dark_theme_gray() +
  labs(x = 'Соц. поддержка')
res_3_model_4 <- gg_resid_model_4 + aes(x = Resilience) + 
  dark_theme_gray() +
  labs(x = 'Стойкость')
grid.arrange(res_1_model_4, res_2_model_4, res_3_model_4, nrow = 2)

qqPlot(model_diag_model_4$.stdresid, main = 'Q-Q График', ylab = 'Стандр. отстатки', xlab = 'Квантили')
```
Как видим дисперсия у нас не изменилась по сравнению с начальной моделью (в которой мы убради выбросы) и все еще соотвествует норме (не идеальной, но норме). 
На графиках по предикторам видно только, что график Resilience стал под наклоном, но он не коррелирует с другими предикторами.
Самая плохая дисперсия у Соц. поддержки. Возможно она и портит, общую дисперсию немного.
График квантилей не вызывает сильных подозрений.

## Предсказания
Для предсказаний подготовим вспомогательный dataframe, расчитаем предсказания и отобразим их на графике:
```{r}
predictions_data <- data.frame(
  Hope = seq(min(data_nums$Hope), max(data_nums$Hope), length.out = 100),
  Social_support = mean(data_nums$Social_support))

predictions <- predict(model_4, newdata = predictions_data,  interval = 'confidence')
predictions_data <- data.frame(predictions_data, predictions)

Pl_predict <- ggplot(predictions_data, aes(x = Hope, y = fit)) +
  geom_ribbon(alpha = 0.2, aes(ymin = lwr, ymax = upr)) +
  geom_line() + 
  dark_theme_gray() +
  labs(title = 'График прогнозов',
       y = 'Прогнозируемое PTSD_symptoms',
       x = 'Надежда') 
Pl_predict 
```
Чтобы протестировать точность модели проведем один, тест где попробуем предсказать значения зная истинное:
```{r}
predictions_data_test <- data.frame(
  Hope = data_nums$Hope,
  Social_support = data_nums$Social_support,
  PTSD_symptoms = data_nums$PTSD_symptoms)

predictions_test <- predict(model_4, newdata = predictions_data_test,  interval = 'confidence')
predictions_data_test <- data.frame(predictions_data_test, predictions_test)
View(predictions_data_test)
```
Предсказания имеют сильные отклонения, при резко малых истиных значениях PTSD_symptoms. 

P.S.В exam2.R точно такая же модель, все переменные назваються так же. 
В exam.R модель, без всей этой шизы со связями между предикторами. Имена переменных те же.

# Дисперсионный анализ
Построим модель для дисперсионного анализа:
```{r}
data$Cancer_stage <- factor(data$Cancer_stage)
model_disp <- lm(data = data, PTSD_symptoms ~ Cancer_stage)
summary(model_disp)
```
Постром график зависимости числа эксцистирований от условий обработки (исходные данные):
```{r}
ggplot(data, aes(Cancer_stage, PTSD_symptoms, color = Cancer_stage)) + 
  stat_summary(fun.data = "mean_cl_normal") +
  dark_theme_gray() +
  labs(title = 'График зависимости числа эксцистирований \n от условий обработки (исходные данные)',
       y = 'PTSD симптомы',
       x = 'Стадия рака', 
       fill = 'Стадия рака') 
```

Видна незначительность различий между I-II и II-(III и IV). Но видны значительные различия между I и (III и IV) стадиями.

Проведем дисперсионный анализа:
```{r}
model_disp_anova <- Anova(model_disp)
model_disp_anova
```

F-value указывает на возможные различия между группами. https://habr.com/ru/companies/otus/articles/734258/ отсюда понял, что F-value большое :)

Построим график расстояний Кука:
```{r}
model_disp_diag <- fortify(model_disp)
p_kuke <- ggplot(model_disp_diag, aes(x = 1:nrow(model_disp_diag), y = .cooksd)) + 
  geom_bar(stat = "identity") + 
  dark_theme_gray() +
  labs(title = 'График расстояний Кука',
       y = 'растояния Кука',
       x = 'номер записи')
p_kuke 
```
Здесь мы видим локальные сильные разбросы значений отклонений прогназируемых значений PTSD_symptoms.

Построим графки остатков:
```{r}
#Для нормального отображения:
model_disp_diag$Cancer_stage <- gsub("Ⅰ", "I", model_disp_diag$Cancer_stage)
model_disp_diag$Cancer_stage <- gsub("Ⅱ", "II", model_disp_diag$Cancer_stage)
model_disp_diag$Cancer_stage <- gsub("Ⅲ", "III", model_disp_diag$Cancer_stage)
model_disp_diag$Cancer_stage <- gsub("Ⅳ","IV", model_disp_diag$Cancer_stage)

p_remains <- ggplot(model_disp_diag, aes(x = Cancer_stage, y = .stdresid, fill = factor(Cancer_stage))) + 
  geom_boxplot() +
  geom_hline(yintercept = 0) +
  dark_theme_gray() +
  labs(title = 'График остатков',
       y = 'Стандр. отстатки',
       x = 'Стадия рака',
       fill = 'Стадия рака')
p_remains
```
Видно не особо сильное смещение медиальных значений.

Построим график квантильных остатков:
```{r}
qqPlot(model_disp, id = FALSE, main = 'Q-Q График', ylab = 'Стандр. отстатки', xlab = 'Квантили')

```
На концах графика видны сильные выбросы, что не внушает доверия моделе. 
## Пост-хок тест
Проведем пост-хок Тьюки тест:
```{r}
post_hoch <- glht(model_disp, linfct = mcp(Cancer_stage = "Tukey"))
result_post_hoch <- summary(post_hoch)
result_post_hoch
```
Самое большое различние обнаружено между III-IV и I, что и следовало ожидать. 

## Прогноз
Расчитаем прогнозируемые данные:
```{r}
predictions_data_disp <- data.frame(Cancer_stage = factor(levels(data$Cancer_stage), levels = levels(data$Cancer_stage)))
predictions_data_disp <- data.frame(predictions_data_disp,
                     predict(model_disp, newdata = predictions_data_disp, interval = "confidence")
)

gg_bars <- ggplot(data = predictions_data_disp, aes(x = Cancer_stage, y = fit)) +
  geom_bar(stat = "identity", aes(fill = Cancer_stage), width = 0.5) +
  geom_errorbar(aes(ymin = lwr, ymax = upr), width = 0.1) + 
  dark_theme_gray() +
  labs(title = 'График прогнозов',
       y = 'Прогнозируемое PTSD_symptoms',
       x = 'Стадия рака',
       fill = 'Стадия рака') 
gg_bars
```
Виден сильный разброс на стадии II, причем даже с учетом разросов групп I и III-IV пересечения не произойдет и степень различий сохраниться. 
Группа II c учетом разброса показывает не сильные различия между двумя другими группами. Опять все как и должно быть...

Причем локальные участик сильной дисперсии на графике растоний Кука были вызваны скорее всего группой II стадии.